臺灣屏東地方法院刑事判決　　　　　　　　96年度訴字第188號
公　訴　人　臺灣屏東地方法院檢察署檢察官
被　　　告　甲○○
　　　　　　　　　　（現於臺灣屏東監獄竹田分監執行中）
上列被告因違反毒品危害防制條例案件，經檢察官提起公訴（95
年度偵字第7436號），本院判決如下：
    主  文
甲○○轉讓第二級毒品，累犯，處有期徒刑拾壹月。扣案之甲基
安非他命壹包（含包裝袋重零點玖公克）及沾有第二級毒品甲基
安非他命之玻璃球吸管壹支，均沒收銷燬之。
被訴轉讓第一級毒品部分無罪。
    事  實
一、甲○○曾因竊盜案件，經本院以94年度易字第41號判決判處
    有期徒刑4 月確定，於民國94年5 月19日易科罰金執行完畢
    。詎仍不知悔改，明知甲基安非他命係毒品危害防制條例第
    2 條第2 項第2 款所規定之第二級毒品，不得施用、轉讓，
    於95年8 月23日上午8 時許，其與乙○○共同在屏東縣枋寮
    鄉地利村萬基巷66號萬應公廟後方廢棄魚塭附近竊取他人之
    鴿子時（竊盜部分，甲○○、乙○○經本院以95年度易字第
    564 號判決分別判處有期徒刑10月、8 月），在該魚塭旁1
    棵大樹下，以將甲基安非他命置入玻璃球吸食器內，點火燃
    燒加熱使甲基安非他命霧化而吸食該氣體之方式施用甲基安
    非他命後（施用部分業經本院以95年度訴字第998 號判決判
    處有期徒刑5 月），另基於轉讓第二級毒品之犯意，將其施
    用剩餘之甲基安非他命無償提供予一旁之乙○○，供其以同
    樣方式施用（轉讓數量未逾淨重10公克；乙○○施用部分業
    經本院以95年度訴字第990 號判決判處有期徒刑6 月確定）
    。嗣為警於同日上午10時30分許，在上開萬應公廟前查獲，
    並當場在甲○○所駕駛之車牌號碼8W─3695號自小客車內扣
    得渠等用以施用甲基安非他命之玻璃球吸管1 支及甲基安非
    他命1 包（含包裝袋重0.9 公克），嗣乙○○於95年11月20
    日本院95年度訴字第990 號其違反毒品危害防制條例一案審
    理時，始供承上情。
二、案經臺灣屏東地方法院檢察署檢察官自動檢舉簽分偵查後起
    訴。
    理  由
壹、關於證據能力之意見：
一、按證人、鑑定人依法應具結而未具結者，其證言或鑑定意見
    ，不得作為證據，刑事訴訟法第158 條之3 定有明文。查證
    人乙○○於95年11月20日本院95年度訴字第990 號案件審理
    時所為之供述，係以被告身份接受訊問，並未以證人身份具
    結作證，是該部分供述依法自無證據能力。惟該條文所禁止
    作為證據者，僅係禁止作為認定犯罪事實及法律效果之實質
    證據，至於作為證明其他證據證明力之彈劾證據，屬自由證
    明範圍，要非為法所禁止。是證人乙○○於本院95年度訴字
    第990 號案件審理時所為供述，仍得作為其他證據之彈劾證
    據，不受刑事訴訟法第159 條第1 項之限制（參見最高法院
    94年度台上字第6811號判決意旨），附此敘明。
二、又按刑事訴訟法第159 條第1 項雖規定，被告以外之人於審
    判外之言詞或書面陳述，除法律有規定外，不得作為證據。
    惟同法第159 條之5 第1 、2 項已規定，經當事人於審判程
    序同意作為證據，法院審酌該言詞陳述或書面陳述作成時之
    情況，認為適當者，亦得為證據。當事人、代理人或辯護人
    於法院調查證據時，知有第159 條第1 項不得為證據之情形
    ，而未於言詞辯論終結前聲明異議者，視為有前項之同意（
    指同條第1 項之同意作為證據），此乃第159 條第1 項所容
    許，得作為證據之例外規定之一。經查，被告就證人乙○○
    於95年8 月23日警詢、96年1 月10日檢察事務官詢問及96年
    1 月11日檢察官訊問（有具結）時所為之證詞，於準備程序
    表示同意作為證據使用，且迄至言詞辯論終結前，均未主張
    有刑事訴訟法第159 條第1 項不得為證據之情形，本院審酌
    該些陳述作成時之情況並無不適當，認均有證據能力，先予
    敘明。
貳、有罪部分：
一、訊據被告甲○○固坦承在案發現場查獲之甲基安非他命1 包
    及玻璃球吸管係其所有，於查獲日上午8 時許，其有以扣案
    之玻璃球吸食器施用甲基安非他命1 次之事實，惟否認有何
    轉讓第二級毒品犯行，辯稱：我沒有讓乙○○吸食我的安非
    他命，我在樹下施用完畢時，該吸食器內已經沒有剩毒品，
    我把吸食器放在樹下，離開那裡去抓鴿子，扣案的那包安非
    他命我也放在口袋內帶走，後來我回到樹下，看到乙○○手
    上拿著我的玻璃球吸食器，我就問他怎麼會有毒品可以吸食
    云云。惟查：
１、證人乙○○於上開時地，與被告一起以扣案之被告所有之玻
    璃球吸食器，施用被告所提供之甲基安非他命之事實，迭據
    證人乙○○於查獲日即95年8 月23日警詢時證稱：車號
    8W─3695號自小客車為被告所有，查扣之安非他命1 包及玻
    璃球吸食器是被告所有，我都有使用過，我是用玻璃球吸食
    器施用安非他命的，我所施用之毒品是甲○○提供的等語（
    見警卷第1 頁背面、第2 頁）；於同日偵訊時具結證稱：我
    是於今天早上9 點，地點在屏東縣枋寮鄉地○村○○路66號
    後方堤防上1 棵樹下，就是在今天被查獲的地方開始施用毒
    品，我是跟甲○○一起施用安非他命等語（見95年度毒偵字
    第1434號卷第9 頁）；於95年11月20日本院95年度訴字第
    990 號（即乙○○施用第一級、第二級毒品案件）審理時陳
    稱：甲基安非他命是於95年8 月22日晚上10時30分、8 月23
    日上午8 時施用的，也是在上開地點（即屏東縣枋寮鄉地○
    村○○路66號萬應公廟附近），安非他命是甲○○施用後才
    給我施用的，扣案之安非他命及吸食器都是甲○○的，我是
    用他的吸食器施用，因為我家有喪事且無工作，甲○○問我
    要不要施用，我就施用了，安非他命是甲○○剩下的東西，
    只剩幾口的量等語（見95年度偵字第7436號卷第4 頁正反面
    ）；於96年1 月10日因本案接受檢察事務官詢問時證稱：實
    際情況是甲○○問我要不要施用安非他命，我因家裡有喪事
    心情不好，所以拿來吃等語（見95年度偵字第7436號卷第18
    頁）；及於96年1 月11日本案接受檢察官訊問時具結證稱：
    被告有提供安非他命給我，時間是95年8 月23日上午8 點在
    水底寮的魚塭，我們在那裡偷鴿子，安非他命是他吃一吃，
    我再把他的拿來吃，我吃了約2 粒米的量，我是用玻璃球燒
    烤的等語（95年度偵字第7436號卷第25頁），足見證人乙○
    ○就其與被告於查獲日早上8 時，在查獲地點附近一起施用
    甲基安非他命，被告先施用後，再將施用剩餘之安非他命無
    償提供予其施用乙節，前後陳述互核一致；而被告甲○○在
    被列為本件轉讓毒品案件之被告之前，先後於95年8 月23日
    警詢中陳稱：車子是我的，查扣的安非他命及吸食器我都有
    使用過，是在今天上午8 時許在網鴿的堤防的1 棵樹下（屏
    東縣枋寮鄉地○村○○路66號後方廢棄魚塭）施用等語（見
    警卷第16頁背面、17頁正反面）；於95年8 月31日偵訊時亦
    供稱：我們是一起吸食安非他命等語（見95年度毒偵字第
    1434 號 卷第17頁）；於本院95年度訴字第998 號（即被告
    所犯施用第一級、第二級毒品案件）審理時供稱：我於8 月
    23日上午8 時，在屏東縣枋寮鄉地利村萬基巷66號附近，以
    燒烤方式吸食安非他命等語（見本院95年度訴字第996 號卷
    第25頁背面），就其施用甲基安非他命之時間、地點，前後
    所陳一致，且與前開證人乙○○所供相符，而衡諸常情，被
    告及證人乙○○上開供述，因被告尚未因涉犯本件轉讓毒品
    犯行接受偵查，其當時所供應與實情相符，而證人乙○○當
    時就其施用毒品之時間亦應無說謊之必要，再佐以被告在其
    被列為本案被告後之96年1 月10日偵訊中亦供承：我們是在
    一起吸食，我是在吸食中乙○○自己拿起來吸食等語（見95
    年度偵字第7436號卷第16頁），堪認被告與證人乙○○確實
    於案發時間一起施用甲基安非他命無訛。再者，被告於本案
    審理時雖辯稱：我的吸食器沒有殘留安非他命給乙○○施用
    ，我也沒有拿給乙○○施用，我去抓鴿子時將扣案之安非他
    命帶在身上云云（見本院卷第40頁），顯與其於96年1 月11
    日偵訊時所辯：我施用完後就去工作，回來後我發現我的安
    非他命被乙○○拿去吃，因為那東西是我帶去自用，所以我
    勸他不要吃云云（見95年度偵字第7436號卷第26頁）不符，
    而證人乙○○於本案審理時所證：我當天沒有帶毒品或施用
    毒品的器具到現場，施用的安非他命，是我看到被告施用後
    丟在地上，趁他去抓鴿子時，我拿起來施用，約吸3 、4 口
    ，我看到被告吸食器裡面有2 粒米大小的安非他命等語（見
    本院卷第37頁背面、38頁正反面），亦與被告所述該玻璃球
    吸食器內並未殘留甲基安非他命有所出入，又證人乙○○當
    天既未攜帶安非他命到現場，被告又稱吸食器內並未殘留甲
    基安非他命可供證人乙○○吸食，且並未將扣案之那包毒品
    留在該處，則證人乙○○當時所施用之甲基安非他命究自何
    而來？渠等所述顯不合理，被告所言顯係卸責之詞，而證人
    乙○○則在本院作證時迴護被告。再者，證人乙○○於本院
    95 年 度訴字第990 號審理時已明確供稱被告有問其是否要
    施用毒品（見95年度偵字第7436號卷第4 頁背面），然檢察
    官於本案審理時就此詰問之，其竟避重就輕改稱那裡是魚塭
    、很吵，不確定有無聽到被告問他要不要施用云云（見本院
    卷第37頁背面、38頁），然渠等當時係要在該處竊取鴿子，
    理應會選擇隱密、人煙稀少之處，且當時時間為上午8 時許
    ，周圍豈有可能吵鬧至無法聽聞身旁被告之說話內容之程度
    ，顯悖於常情，亦徵其先前所言方屬事實。綜上，堪認被告
    於本案偵訊、準備程序及審理中所辯證人乙○○係趁其離開
    之際，自己拿扣案玻璃球吸食器施用甲基安非他命，顯係事
    後卸責之詞，委無足採。
２、又警方於95年8 月23日上午10時30分許，在被告所駕駛之自
    小客車內查扣之白色晶體1 包（含包裝袋重0.9 公克），經
    屏東縣警察局枋寮分局鑑定結果，確實含甲基安非他命成分
    ，而扣案之玻璃球吸食管1 支，經同分局鑑定結果，其內殘
    留液體亦含有甲基安非他命成分，有該分局查獲毒品初步鑑
    驗報告單2 份在卷可證（分見95年度毒偵字第1434號卷第31
    及35頁）。此外，復有扣押筆錄、扣押物品目錄表、查獲現
    場相片、臺灣檢驗科技股份有限公司95年9 月8 日編號
    KＺ000000000000號乙○○之濫用藥物尿液檢驗報告及95年9
    月8 日編號KＺ000000000000號被告之濫用藥物尿液檢驗報告
    各1 份附卷可憑（分見95年度毒偵字第1434號卷第31頁、95
    年度毒偵字第1433號卷第27頁），並有甲基安非他命1 包及
    玻璃球吸管1 支扣案可佐，本件事證已臻明確，被告轉讓第
    二級毒品甲基安非他命予乙○○之犯行洵堪認定。
二、核被告所為，係犯毒品危害防制條例第8 條第2 項之轉讓第
    二級毒品罪。被告持有第二級毒品後進而轉讓，其持有之低
    度行為應為轉讓之高度行為所吸收，故不另論其持有毒品罪
    。被告曾因竊盜案件，經本院以94年度易字第41號判決判處
    有期徒刑4 月確定，於民國94年5 月19日易科罰金執行完畢
    之事實，有臺灣高等法院被告前案紀錄表1 紙在卷可稽，其
    於執行完畢後5 年內故意再犯本件有期徒刑以上之罪，為累
    犯，應依刑法第47條第1 項規定加重其刑。至被告轉讓之第
    二級毒品甲基安非他命之數量尚無證據證明逾10公克，不符
    行政院於93年1 月7 日訂定之「轉讓持有毒品加重其刑之數
    量標準」，自不得依毒品危害防制條例第8 條第6 項之規定
    加重其刑，附此敘明。爰審酌被告不僅自己施用甲基安非他
    命，竟又轉讓予證人乙○○施用，雖未取得代價，然造成他
    人身體之自我傷害，其行為對於他人及社會均具相當程度之
    不良影響，所為實不足取，且犯後否認犯行，態度不佳，素
    行不良（如卷附臺灣高等法院被告前案紀錄表之記載），惟
    念其轉讓次數僅有1 次、數量甚微，轉讓之對象為其友人，
    未獲利益，且證人乙○○原即為施用毒品人口（參95年度訴
    字第990 號卷所附臺灣高等法院被告前案紀錄表），其犯罪
    動機、手段並非惡劣，所生危害非鉅等一切情狀，量處如主
    文所示之刑，以資警懲。至扣案之第二級毒品甲基安非他命
    1 包，為查獲之毒品，而包裝上開甲基安非他命所用之包裝
    袋1 個，無論依何種方式分離，包裝袋內均會有極微量之甲
    基安非他命殘留，足認該包裝袋內含極微量之第二級毒品甲
    基安非他命殘留而無法析離，亦整體視為第二級毒品，而扣
    案之玻璃球吸管1 支，係被告用以施用甲基安非他命後直接
    交給乙○○施用其內剩餘之毒品，與本件轉讓第二級毒品犯
    行有關，且其內確殘留不可析離之甲基安非他命成分，業如
    前述，是以均依毒品危害防制條例第18條第1 項前段之規定
    ，宣告沒收銷燬之；至鑑驗耗損部分業已滅失，無庸為沒收
    銷燬之諭知，附此敘明。
三、至證人乙○○於本院95年度訴字第990 號審理時雖亦陳稱其
    在95年8 月22日晚上10時30分所施用之甲基安非他命，亦為
    被告施用後問其是否要施用，其就拿來施用等語，且被告甲
    ○○於警詢時亦供承於95年8 月22日晚上10時30分有施用安
    非他命等語，然證人乙○○嗣後於檢察官偵訊時已改口證稱
    當時所施用之甲基安非他命係其姊姊之朋友提供，被告僅有
    在95年8 月23日早上提供等語（見95年度偵字第7436號卷第
    25、26頁），且檢察官起訴事實並未敘及此部分犯罪事實，
    該事實又與起訴事實並非同一事實，即非起訴效力所及，本
    院自不得就此為起訴部分為審理，併此敘明。
、無罪部分：
一、公訴意旨另以：被告甲○○明知海洛因係毒品危害防制條例
    第2 條第2 項第1 款所規定之第二級毒品，不得施用、轉讓
    ，竟基於轉讓第一級毒品之犯意，於95年8 月23日上午8 時
    許，在屏東縣枋寮鄉地利村萬基巷66號萬應公廟後方廢棄魚
    塭處，將第一級毒品海洛因摻入香菸點燃吸食後，將剩餘之
    半截香菸無償提供予證人乙○○施用。嗣證人乙○○於95年
    11月20日本院95年度訴字第990 號案件審理時供承上情，因
    認被告另涉違反毒品危害防制條例第8 條第1 項之轉讓第一
    級毒品罪。
二、按犯罪事實應依證據認定之，無證據不得認定犯罪事實；又
    不能證明被告犯罪者，應諭知無罪之判決，刑事訴訟法第
    154 條、第301 條第1 項分別定有明文。次按事實之認定，
    應憑證據，如未能發現相當證據，或證據不足以證明，自不
    能以推測或擬制之方法，以為裁判基礎（最高法院40年台上
    字第86號判例意旨參照）。且刑事訴訟上證明之資料，無論
    其為直接證據或間接證據，均須達於通常一般人均不致於有
    所懷疑，而得確信其為真實之程度，始得據為有罪之認定，
    若其關於被告是否犯罪之證明未能達此程度，而有合理性懷
    疑之存在，致使無從形成有罪之確信，根據「罪證有疑，利
    於被告」之證據法則，即不得遽為不利被告之認定（最高法
    院76年台上字第4986號判例意旨可資參照）。
三、公訴意旨認被告涉犯此部分犯行，無非以證人乙○○於本院
    95年度訴字第990 號案件審理時所為供述、嗣後因本案於96
    年1 月10日接受檢察事務官詢問、同年月11日檢察官偵訊時
    所為證詞，以及被告及證人乙○○之驗尿結果均呈嗎啡陽性
    反應等，為其主要依據。訊據被告矢口否認轉讓第一級毒品
    海洛因予證人乙○○之犯行，辯稱：我是在95年8 月23日凌
    晨約2 點施用海洛因，被查獲的95年8 月23日早上我只有施
    用安非他命，沒有施用海洛因，也沒有帶海洛因到現場，那
    天我也沒看到證人乙○○施用海洛因，不知道他的海洛因來
    源，乙○○是因為怪我害他偷鴿子被抓，被判刑8 個月，才
    說謊誣陷我等語。經查：
１、關於被告於95年8 月23日被查獲之施用第一級毒品海洛因犯
    行，其於95年12月27日本院95年度訴字第998 號案件審理時
    明確供稱其係於95年8 月23日凌晨3 點多，在其停放在查獲
    地點附近之車上施用海洛因等語（見95年度訴字第990 號卷
    第34頁背面），核與其於本案審理時所述相符，衡情其當時
    已坦承施用海洛因犯行，且尚未因本件轉讓毒品犯行接受偵
    查（本案係檢察官於95年12月11日簽分，至96年1 月10日始
    提訊被告及證人乙○○，有簽呈及臺灣屏東地方法院檢察署
    點名單在卷可憑），就其施用海洛因之時間、地點，其應無
    設詞隱瞞之動機及必要，此自其所供之施用甲基安非他命時
    間、地點、方式等事項，均與證人乙○○所供相一致乙情觀
    之，益加明確，堪認被告當時之陳述應與事實相符，亦即其
    施用海洛因之時間應確係95年8 月23日凌晨時分；且警方查
    獲時亦未在該處扣得任何足以證明被告與證人乙○○當時有
    施用海洛因之證物（如海洛因毒品、吸食器等），其所辯查
    獲當天早上8 時許並未施用海洛因乙節，即非不可採信。至
    其尿液檢驗報告亦僅能證明被告有於採尿前72小時內施用海
    洛因，無法證明被告確係於95年8 月23日早上8 時許施用海
    洛因，併此說明。
２、證人乙○○固於本院95年度訴字第990 號審理及96年1 月11
    日偵訊時陳稱其係於95年8 月23日早上8 時施用海洛因，係
    被告以香菸施用海洛因後，將剩下之半截香菸供其施用云云
    ，然其於本案審理時已具結證稱其係於查獲日前1 日下午，
    在榮總葬儀社附近與其姐姐之朋友一起施用海洛因，查獲當
    天並未施用海洛因等語（見本院卷第38頁背面），核與被告
    所辯未於95年8 月23日上午與乙○○一起施用海洛因，以及
    當時並未扣得任何海洛因毒品或施用器具之客觀情形相符；
    再查證人乙○○於96年1 月11日偵訊時證稱：被告只有在95
    年8 月23日早上8 點各提供1 次海洛因及安非他命給我，我
    在95年8 月22日晚上8 點施用的安非他命不是被告給我的，
    是我姊姊的朋友給我的，他是來弔喪的，我不知道他名字等
    語（見95年度偵字第7436號卷第25、26頁），依其上開證詞
    ，其既已明確證稱被告有轉讓甲基安非他命予其施用之事，
    倘其於95年8 月22日晚上所施用之甲基安非他命亦係來自被
    告，應無故為隱瞞之理，是其此部分證詞應屬真實，依此足
    見證人乙○○之毒品來源非僅止於被告1 人，依此足徵其於
    本案審理時所證：其係於查獲日前1 天，與其姐姐之朋友一
    起施用海洛因及安非他命等情（見本院卷第頁），尚非不可
    採信；末查證人乙○○係因被告提議，方與被告一同前往查
    獲地點為被告把風，共同竊取鴿子，並為警當場查獲等情，
    業經被告及證人乙○○於95年8 月23日、95年8 月31日偵訊
    及本院95年度易字第564 號竊盜案件審理時坦承不諱，渠等
    並因竊取鴿子之行為，經本院於95年9 月29日判處被告有期
    徒刑10月、證人乙○○有期徒刑8 月在案，有臺灣高等法院
    被告前案紀錄表附卷可憑，佐以證人乙○○於本案審理時證
    稱：其有責怪被告害其被抓等語（見本院卷第頁），是其於
    95 年11 月20日本院95年度訴字第990 號案件審理時以被告
    身份所為供述，因無成立偽證罪責之虞，非無因其內心對被
    告之不滿，而一併將其所施用之海洛因來源亦推給被告承擔
    之可能，此自當時證人乙○○就其於95年8 月22日晚上10時
    30分所施用之甲基安非他命來源，亦稱係被告將其自己施用
    剩餘之甲基安非他命提供予其施用云云（見95年度偵字第
    7436號卷第頁），然於96年1 月11日檢察官偵訊時卻改稱其
    於95年8 月22日晚上8 時施用之安非他命不是被告提供的，
    係其姊姊之朋友提供等語（見95年度偵字第7436號卷第頁）
    乙情觀之，益加可證；至其於96年1 月11日偵訊時固亦證稱
    係被告提供施用剩餘之海洛因供其施用云云，然極有可能係
    其為延續或掩飾先前之說謊行為所為，尚無從逕以其此部分
    證詞作為不利於被告之認定。
３、綜上所述，證人乙○○於本院95年度訴字第990 號案件審理
    時所為供述、96年1 月10日檢察事務官詢問及同年月11日檢
    察官偵訊時所為證詞，有前述令人質疑之處，尚難盡信，且
    被告所為辯解並非全然不可採信；是以公訴人所舉之證據，
    實無法使通常一般人均不致於有所懷疑而得確信被告確有轉
    讓第一級毒品海洛因予乙○○施用之犯行，本院亦無從形成
    被告確有為此部分犯行之確信；此外，復查無其他積極證據
    足資認定被告確有公訴人所指之此部分犯行，揆諸前開條文
    及判決意旨，自應為無罪之諭知。
據上論斷，應依刑事訴訟法第299 條第1 項前段、第301 條第1
項，毒品危害防制條例第8 條第2 項、第18條第1 項前段，刑法
第11條、第47條第1項，判決如主文。
本案經檢察官陳川傑到庭執行職務。
中　　華　　民　　國　　96　　年　　4　　月　　24　　日
                  刑事第五庭  審判長  法  官  石家禎
                                      法  官  林家聖
                                      法  官  陳秀慧
以上正本證明與原本無異。
如不服本判決應於收受本判決送達後十日內向本院提出上訴書狀
，其未敘述上訴理由者，並得於提起上訴後十日內向本院補提理
由書狀（均須按他造當事人之人數附繕本）「切勿逕送上級法院
」。
                                      書記官  溫訓暖
中　　華　　民　　國　　96　　年　　4 　　月　　24　　日
附錄本判決論罪科刑法條：
毒品危害防制條例第8條第2項
轉讓第二級毒品者，處 6 月以上 5 年以下有期徒刑，得併科新
臺幣70 萬元以下罰金。
